臺灣臺北地方法院民事裁定　　　　　　　　　　　　九十二年度勞訴字第一六三號
　　原　　　告　丙○
　　訴訟代理人　林志豪律師
　　複代理人　　謝其演律師
　　被　　　告　中崙染織廠股份有限公司
　　法定代理人　乙○
　　訴訟代理人　丁志遠律師
　　訴訟代理人　陳錫川律師
當事人間請求給付退休金事件，原告為訴之追加，本院裁定如下：
    主  文
原告追加之訴駁回。
訴訟費用由原告負擔。
    理  由
一、查民事訴訟法第二百五十五條第一項前段規定，訴狀送達後，原告不得將原訴變
    更或追加他訴。本件原告起訴係主張依被告公司董事會於九十二年六月十七日作
    成應給付原告退休金五百萬元之決議，訴請被告給付退休金暨其法定遲延利息，
    嗣追加備位聲明主張乙○、甲○二人擅自允諾給付原告五百萬元退休金，致原告
    善意信賴渠等不法行為而受有損害，求為判決乙○、甲○應與被告公司負連帶賠
    償責任。原告據以起訴之基礎事實乃被告公司董事會之決議行為，屬被告公司本
    身之行為，嗣追加備位請求之基礎事實則為乙○、甲○二人之個人侵權行為，其
    先後主張之基礎事實顯非同一，按諸前開民事訴訟法第二百五十五條第一項前段
    規定，其訴之追加自無從准許。
二、又訴之客觀預備合併，因具有先位之訴與預備之訴不能併存之性質，原告祇能就
    其中之一請求法院為其勝訴之判決，故法院如認原告先位之訴有理由，固得僅依
    原告先位之訴之聲明，為被告敗訴之判決，毋庸再行置論預備之訴有無理由；然
    如法院認原告先位之訴無理由，而預備之訴為有理由時，就備位之訴固仍應為原
    告勝訴之判決，惟對於先位之訴，則仍須於判決主文記載駁回該部分之訴之意旨
    （最高法院八十三年度台上字第七八七號判例參照）。是於訴之客觀預備合併情
    形，表現於原告訴之聲明者，自亦以其先位及備位聲明無法併存為要件，否則法
    院認原告先位之訴無理由，而備位之訴有理由時，將無從依原告表示之訴之聲明
    ，為備位勝訴，先位駁回之判決主文記載，蓋先備位聲明如相同，無法既准許又
    駁回之故。原告起訴時，其訴之聲明表示求為判決被告應給付原告新台幣伍佰萬
    元，及自九十二年七月十七日起至清償日止，按年息百分之五計算之利息，嗣追
    加之備位聲明則求為判決被告乙○、甲○應與中崙公司連帶給付原告新台幣五百
    萬元，及自起訴狀繕本送達翌日起至清償日止按年利率百分之五計算之利息，其
    先位及備位聲明間既無不能併存之關係存在，顯無從預備合併提起。
三、訴訟進行中，當事人有所變更者，即應認原訴已有變更，而屬訴之變更追加（最
    高法院二十六年渝上字第三八六號判例參照）。而訴狀送達後，依民事訴訟法第
    二百五十五條第一項第五款規定，原告得追加原非當事人之人為當事人者，以其
    訴訟標的對於該數人必須合一確定為前提要件。本件原告於九十二年十二月三日
    之民事追加備位訴之聲明暨準備二狀中，固於備位訴之聲明欄及事實理由欄中，
    將乙○及甲○以被告稱之，惟其當事人欄，並未將該二人列為被告，且如前所述
    ，原告追加主張之內容，係追加損害賠償請求權為備位訴訟標的，而因該損害賠
    償請求權之訴訟標的對於被告公司及乙○、甲○並無合一確定之必要，揆諸前揭
    說明，亦無准許原告為追加當事人之訴之追加之理。
四、綜上所述，原告為本件訴之追加未經被告同意並有礙訴訟之終結，自不應准許。
五、依民事訴訟法第二百四十九條第一項第六款，第九十五條，第七十八條，裁定如
    主文。
中　　　華　　　民　　　國　　九十三　　年　　　三　　　月　　　四　　　日
                                              勞工法庭  法  官    林振芳
正本係照原本作成
如對本裁定抗告須於裁定送達後十日內向本院提出抗告狀，並繳納抗告費新臺幣一千
元
中　　　華　　　民　　　國　　九十三　　年　　　三　　　月　　　四　　　日
                                                        書記官    李淑芬
